【裁判字號】    94,交上訴,175
【裁判日期】    950223
【裁判案由】    公共危險等
【裁判全文】
臺灣高等法院刑事判決               94年度交上訴字第175號
    上  訴  人  臺灣板橋地方法院檢察署檢察官
    被      告  甲○○
上列上訴人因被告公共危險案件，不服臺灣板橋地方法院94年度
交訴字第75號，中華民國94年10月 7日第一審判決（起訴案號：
臺灣板橋地方法院檢察署94年度偵字第8183號），提起上訴，本
院判決如下：
    主  文
上訴駁回。
    理  由
一、公訴意旨以：被告甲○○於民國93年11月 7日17時27分許，
    駕駛車號 P72-568號重機車，沿臺北縣中和市○○路往土城
    方向行駛，行經該路 132號前，原應注意車輛行駛時，駕駛
    人應注意車前狀況，並隨時採取必要之安全措施，且行近行
    人穿越道前，應減速慢行，遇有行人穿越時，無論有無交通
    警察指揮或號誌指示，均應暫停讓行人先行通過，依當時情
    形能注意，竟疏於注意，因見前方不明車輛暫停於車道上，
    遂由不明車輛左側超車，不慎撞擊由該路 134巷內走出正欲
    穿越行人穿越道往對面方向行走之行人即告訴人乙○○，致
    告訴人倒地，受有左腳踝骨骨折之傷害（過失傷害部份業經
    原審判決公訴不受理確定），被告見告訴人倒地受傷，竟趁
    隙逃逸，未為必要之救助即逃離現場。因認被告涉有刑法第
    185條之4之駕車肇事逃逸罪嫌。
二、公訴人認被告涉有上開公共危險犯行，無非以被告供述、證
    人沈妘蓁證述、亞東紀念醫院診斷證明書、道路交通事故調
    查報告表、交通事故談話紀錄表、台灣省臺北縣區車輛行車
    事故鑑定委員會鑑定意見書為論據。訊據被告堅決否認有肇
    事逃逸之犯行，辯稱：當時撞到告訴人後，有把他從馬路中
    間扶到馬路旁邊，告訴人的小姨子沈妘蓁也在場，並給我現
    金新臺幣（下同）500 元，賠償機車損壞，同時表示可以離
    開，才離開現場，並無逃離現場之事實等語。
三、按犯罪事實應依證據認定之，無證據不得認定犯罪事實；又
    不能證明被告犯罪者，應諭知無罪之判決，刑事訴訟法第15
    4條第2項、第301條第1項分別定有明文。經查：
（一）被告於上開時間、地點，騎乘機車撞擊告訴人，致告訴人
      受有前揭傷勢之事實，業據被告坦承不諱，並有告訴人亞
      東紀念醫院診斷證明書、板橋中興醫院特種診斷證明書、
      、道路交通事故調查報告表、交通事故談話紀錄表各乙份
      及台灣省臺北縣區車輛行車事故鑑定委員會鑑定意見書，
      在卷可稽，此部份事實固堪以認定。
（二）證人即告訴人乙○○於原審結證：與被告發生車禍後，被
      告及路人有將我扶到分隔島靠近斑馬線處，我打電話告訴
      我太太說我被撞，她就來到現場，當時被告還在現場，我
      太太請他們將我從分隔島移到路邊，之後我太太打電話給
      沈妘蓁，沈妘蓁也來到現場；沈妘蓁與被告在肇事處之分
      隔島交談，但我沒有注意沈妘蓁跟被告溝通的情形，也不
      知道被告後來如何離開的，也不知道他是在救護車到場後
      或之前離開；當時我沒有請被告留下聯絡方式，因為當時
      我都在注意我的腳，沒有注意這個問題；我有聽到路人跟
      我太太說你們這樣不對，應該打電話報警，當時我頭暈暈
      的，好像有聽到是路人打電話報警的；我太太及沈妘蓁到
      場時，被告還在現場；當時是禮拜天，車流很多等語（見
      原審94年 9月23日審理筆錄第4至8頁）；及至本院審理時
      亦證稱：被告有下車扶我到分隔島，後來又移到路邊，也
      有跟我小姨子沈妘蓁商談等語。再證人沈妘蓁於原審結稱
      ：剛開始我跟我姐姐在餐廳，我姐姐說姐夫（即告訴人）
      開車撞人，她出去後又打電話給我說我姐夫被車撞、人在
      分隔島，我就趕快從餐廳衝出去看，看到我姐夫在分隔島
      上；後來我姐夫被抬到分隔島上，我與被告在分隔島商談
      ，被告說他的車子是新的，撞到後有擦痕，且要送朋友去
      醫院，而路旁的人慫恿說對方車子也有壞掉，你就給人家
      錢就是了，我看到被告的機車斜板、導流板、方向燈有擦
      痕，我說我姐夫也有受傷，被告跟我要機車修理費，當時
      我身上只有500元，所以給被告500元後，他就離開；我沒
      有跟被告要他的聯絡方式，他拿錢後就馬上離開，我來不
      及留下他的聯絡方式，是後來有人喊要記下他的車牌，我
      才趕快注意，當時已經距離30公尺；我跟被告溝通約2、3
      分鐘；我在警詢稱是一位路人在旁叫被告拿到機車修理費
      用就離開，所以被告就離開現場等語實在；我不記得被告
      是否在救護車來之前就離開；我們有談論到誰對誰錯，我
      說你撞到人就不對，被告一直說他的車子壞掉，人也受傷
      ；我到場時，被告的機車停在分隔島，在路邊及分隔島均
      有路人圍觀，路邊的商家也有出來看等語（見原審上開筆
      錄第 9至13頁）；證人郭奕巖亦於原審證述：當天被告載
      我，我看到乙○○從路旁衝出來，我們撞到他後，我們人
      車摔倒，乙○○倒在路中間，我將機車扶正後牽到分隔島
      ，被告及路人將乙○○抬到分隔島；之後沈妘蓁到場時，
      乙○○已經被抬到路邊，被告與沈妘蓁就在分隔島談，我
      在旁邊聽他們在談乙○○突然從路口衝出來才撞到他，路
      人也說是他們的錯，談的結果是他們拿 500元給被告和解
      ，路人說要報警，他們說不用，我們本來也有想要報警，
      但他們說不要，他們知道是他們的錯，不要報警，我們就
      離開；行人沒有走斑馬線，又突然衝出來，他的腳雖然有
      受傷，但事實上是他們的錯；被告拿了 500元後，我有問
      他這樣ok了嗎，他說路人都說沒有問題，我們可以走了；
      我們離開時，救護車還沒有來等語（見原審卷第14至18頁
      ）依證人乙○○、沈妘蓁及郭奕巖所稱，被告辯稱於肇事
      後，有下車協助將告訴人從肇事處移至分隔島及路旁。嗣
      與告訴人妻妹沈妘蓁在肇事現場之分隔島商討賠償事宜，
      沈妘蓁同意賠償被告之機車修理費，同時交付被告 500元
      後，被告始離開現場等情，應屬實情。則被告撞及告訴人
      成傷後，既有下車協助救助告訴人，並與告訴人親屬沈妘
      蓁商討賠償事宜，再經沈妘蓁同意後，始離去現場，自無
      肇事逃逸之事實。
（三）雖告訴人於警詢指稱：發生車禍後，我跌坐在行人穿越道
      上，路人報案叫救護車將我送醫，被告於肇事後逃逸等語
      ；證人沈妘蓁於偵查時證稱：我給被告 500元後，路人說
      要報警，他聽到有人要報警就馬上走了，我沒有告訴他或
      同意他離開等語，然與告訴人及證人沈妘蓁於原審及本院
      審理所證不符，且證人沈妘蓁於警詢另稱：是一位路人在
      旁叫被告拿到機車修理費就離開，所以被告就離開現場；
      被告離開後距離30公尺，有路人說要記下車牌，我才注意
      看等語；告訴人於本院審理時亦明確證稱被告確有下車處
      理，並與沈妘蓁商討賠償事宜等情。足見告訴人於警詢指
      訴及證人沈妘蓁於偵查中證言，均無可信，自不足為被告
      不利之認定。
（四）綜上所述，被告於肇事後，既有下車協助救助告訴人，並
      與告訴人親屬沈妘蓁商討賠償事宜，再經沈妘蓁同意後，
      始離去現場，顯無肇事逃逸之事實，自與刑法第185條之4
      之罪要件不符。公訴人所舉證據，顯不足為被告有駕駛動
      力交通工具肇事致人受傷而逃逸之犯行。
四、按被告以外之人於審判外之言詞或書面陳述，除法律有規定
    者外，不得作為證據；被告以外之人於審判外之陳述，經當
    事人於審判程序同意作為證據，法院審酌該言詞陳述或書面
    陳述作成時之情況，認為適當者，得為證據，刑事訴訟法第
    159條第1項、第159條之5第1項分別定有明文。
（一）告訴人警詢筆錄，依同法第196條之1 第2項規定，無庸踐
      行具結程序，而被告對告訴人警詢陳述，於原審同意具有
      證據能力（見原審準備程序筆錄第 3頁），本院審酌該警
      詢筆錄作成時之情況，認為適當，自有證據能力。
（二）告訴人係向司法警察機關或偵查機關申告犯罪事實而要求
      訴追之人，於我國刑事訴訟法中，並非法定列舉之獨立證
      據方法，若以告訴人所陳親身經歷之被害經過，作為認定
      犯罪事實之依據時，乃居於證人之地位，證據方法為證人
      ，必須踐行有關證人之證據調查程序，除非有依法不得令
      其具結之情形，否則事實審法院應命其具結，若依法應具
      結而未具結時，該告訴人有關被害事實之陳述，無證據能
      力，法院不得援其陳述作為判決之基礎（最高法院93年度
      台上字第5964號判決意旨參照）。又刑事訴訟法第158 條
      之3 規定：「證人、鑑定人依法應具結而未具結者，其證
      言或鑑定意見，不得作為證據。」立法理由乃在擔保該證
      言或鑑定意見，係據實陳述或公正誠實之可信性，故未依
      法具結者，依證據絕對排除原則，當然無證據能力，不得
      作為證據，自不得因當事人於審判程序之同意，或於法院
      調查證據時，知有同法第159條第1項不得作為證據之情形
      ，而未於言詞辯論終結前聲明異議，逕認未經具結之證言
      或鑑定意見，亦得作為證據，亦即適用同法第159條之5第
      1項、第2項之情形時，亦應受同法第158條之3規定之限制
      （最高法院94年度台上字第4436號判決意旨參照）。本件
      告訴人於偵查中指訴，並未依法具結，有訊問筆錄在卷為
      憑（見偵查卷第48至52頁、第56至58頁）。依前開判決意
      旨，縱被告對告訴人於偵查中所為之指訴，同意具有證據
      能力（見原審準備程序筆錄第3 頁），亦應認告訴人於偵
      查中之指訴，無證據能力，不得採為判決之基礎。公訴人
      上訴指稱，被告以外之人於偵查中向檢察官所為之陳述，
      除顯有不可信之情況者外，得為證據，刑事訴訟法第 159
      條之1第2項定有明文，依立法理由，被告以外之人包括共
      同被告、共犯、被害人、證人等，並不以證人為限，而依
      刑事訴訟法第158條之3規定「證人、鑑定人依法應具結而
      未具結者，其證言或鑑定意見，不得作為證據。」，該規
      定之對象僅限於證人、鑑定人，並不包含告訴人，是告訴
      人於偵查中之陳述雖未經具結，應不受刑事訴訟法第 158
      條之3規定之限制，依刑事訴訟法第159條之1第2項之規定
      ，應有證據能力，尚無可採。
（三）證人沈妘蓁警詢筆錄，既無庸踐行具結程序，而被告對證
      人沈妘蓁於警詢所為陳述，同意具有證據能力（見原審準
      備程序筆錄第 3頁）。本院審酌該警詢筆錄作成時之情況
      ，認為適當，自有證據能力。
五、原審調查結果，認被告不構成公共危險罪，而為無罪之諭知
    ，經核並無違誤。公訴人上訴以：告訴人於偵查中之陳述雖
    未經具結，應不受刑事訴訟法第158條之3規定之限制，依刑
    事訴訟法第159條之1 第2項之規定，應為有證據能力；及指
    稱被告有肇事逃逸之故意，為無理由，應予駁回。
據上論斷，應依刑事訴訟法第368條，判決如主文。
本案經檢察官沈明彥到庭執行職務。
中    華    民    國    95    年    2     月    23    日
                  交通法庭審判長法  官  鄭文肅
                                法  官  楊炳禎
                                法  官  陳國文
以上正本證明與原本無異。
檢察官如不服本判決，應於收受送達後10日內向本院提出上訴書
狀，其未敘述上訴之理由者並得於提起上訴後10日內向本院補提
理由書（均須按他造當事人之人數附繕本）。
                                書記官  蔡棟樑
中    華    民    國    95    年    2     月    23    日


司法院資訊處製作；財團法人民間司法改革基金會備份。
